Inventaris van de archieven van de heerlijkheden Oost- en West-Barendrecht en Carnisse tot het jaar 1850
Nationaal Archief, Den Haag
- Stukken behoorende tot archief der heerlijkhaid West-Barendrecht., C.
  - Stukken betreffende het verlei der heerlijkheid., I.
    - Verleibrief van de heerlijkheid West-Barendrecht., 1516; 135; 1 charter
      Karel, prins van Spaengnen etc., beleent heer Lodewijck van Praet en van Moerkereken, ridder, met de heerlijkheid West-Barendrecht met toebehooren, uitgezonderd visscherij, vogelarij, stalen, veenen en uitgorzen, koren- en smaltienden binnendijks en die later buitendijks zullen vallen, zooals zij moeder Elizabeth van Loon, vrouwe van Moerkerken, het in leen gehad heeft, en bovendien met de smaltienden van West-Barendrecht, die zijn moeder ook in leen heeft gehouden.
      Den XVIe Januario anno XV C vijftien stilo curie Hollandie.
      Oorspr. Inv. no. 135. Met geschonden zegel van Karel in roode was.
    - Verleibrief van de heerlijkheid West-Barendrecht. Met acte van verkoop., 1546; 136.1, 136.2; 2 charters (getransfigeerd)
      (Reg. nos. 47 en 48.)
      - 1546 november 6, 136.1
        (regest no. 48).
        48 1546 November 6.
        Karel, Roomsch keizer etc., beleent Fransoize van Praet, vrouw van Wessel van der Bootselaer, heer van Asperen, met de heerlijkheid West-Barendrecht zonder visscherij etc. (als in reg. no. 15), en met de smaltienden, die er nu zijn of in onbedijkt land komen zullen, en evenzoo de korentienden met de rechten, die Jacob van Minnebeek aan deze tienden buitendijks hebben mag.
        Den VIden November in 't jaer ons Heeren duysent vijffhondert ses en viertich.
        Oorspr. (Inv. no. 136.1).Met geschonden zegel van het leenhof van Holland in roode was.
        Transfix van het charter d.d. 1546 November 5 (reg. no. 47).
      - 1546 november 5, 136.2
        (regest no. 47).
        47 1546 November 5.
        Wessel van Boetseler, heer van Asperen, echtgenoot van de oudste zuster van Lodewijck van Moerkercken, in het Oosten gestorven, koopt voor 25 carolusguldens van den Keizer diens recht op Lodewijcks nalatenschap, nl. de heerlijkheid West-Barendrecht met eenige bijbehoorende goederen.
        Opten vijfden in Novembri XVc zessenveertich..
        Oorspr. (Inv. no. 136.2).In dorso quitantie voor de koopsom van den ontvanger der exploiten aan het Hof van Hollend, d.d. 1547 Januari 22.
        Met transfix, d.d. 1546 November 6 (reg. no. 48).
    - Verleibrief van de heerlijkheid West-Barendrecht., 1563; 137; 1 charter
      (Reg. no. 53)
      53. 1563 juli 1.
      Phillips, koning van Castilliën etc., beleent jonker Kaerl van Bronchorst en van Battenburch met de heerlijkheid West-Barendrecht zonder visscherij etc. (als in reg. no. 4), opgedragen door zijn moeder Petronella van Praet, douairière van Battenburch en Steyn.
      Den eersten Julii in 't jaer ons Heeren duysent vijffhondert drie ende tsestich.
      Oorspr. Inv. no. 137. Met geschonden zegel van het leenhof van Holland in roode was, met contrazegel.
    - Verleibrief van de heerlijkheid West-Barendrecht c. a. (als in reg. no. 48) aan Frederick Wilhelm, graaf van Bronchorst, vrijheer van Batenburch, hem aangekomen door den dood van zijn vader, jonker Maximiliaan van Bronchorst en Batenburch., 1642; 138; 1 charter
    - Verleibrief van de heerlijkheid West-Barendrecht c. a. (als in reg. no. 48) aan Abraham van Beveren, heer van Oost-Barendrecht, hem aangekomen door koop van de familie Van Batenburch, met de koopakte van 1642 in de vorm van een notarieel afschrift van 1658, 1643, 1658; 139; 1 charter en 1 stuk
      De koopakte is sterk door vocht beschadigd.
    - Brieven van het Hof van Gelderland aan Abraham van Beveren, heer van Oost- en West-Barendrecht over afbetaling van de koopsom van West-Barendrecht aan den voogd van de kinderen Van Batenburch. Met copie van een request van den voogd aan het Hof., 1643-1645; 140; 5 stukken
    - Stukken betreffende de afbetaling van de rest der koopsom van de heerlijkheid West-Barendrecht, door Elisabeth Ruysch, weduwe van abraham van Beveren aan de gravin van Batenburch, douairière van Hornes., 1668; 141; 1 dossier
    - Verleibrief van de heerlijkheid West-Barendrecht c. a. aan Cornelis de Roovere, hem aangekomen door den dood van Johanna de Witt en de kaveling der goederen van de familie Van Beveren., 1698; 142; 1 charter
    - Octrooi van de Staten van Holland voor Cornelis de Roovere, burgemeester van Dordrecht, en Dina Meerman, heer en vrouwe van West-Barendrecht, om bij testament over hun leengoederen te mogen beschikken., 1698; 143; 1 charter
    - Autorisatie van de Staten van Holland aan den stadhouder van de leenen, om Cornelis de Roovere, behalve met de heerlijkheid West-Barendrecht als van ouds ook met het dijkgraafschap te beleenen., 1698; 144; 1 charter
    - Verleibrief van de heerlijkheid West-Barendrecht enz. aan Sophia Dina de Roovere, haar aangekomen door den dood van haar vader Cornelis de Roovere., 1707; 145; 1 charter
    - Volmachten voor de voogden van Sophia Dina de Roovere om de heerlijkheid West-Barendrecht in leen te ontvangen., 1707 en 1710; 146; 2 stukken
    - Verleibrief van de heerlijkheid West-Barendrecht enz. en de ambachtsheerlijkheid Hardinxveld c. a. aan Diederik van Leyden, heer van Vlaardingen, hem aangekomen door den dood van zijn vrouw Sophia Dina de Roovere., 1739; 147; 1 charter
    - Octrooi van het Hof van Utrecht aan Diderik van Leyden, heer van Vlaardingen, om over zijn eigen- en leengoederen in Utrecht gelegen, bij testament te mogen beschikken., 1751; 148; 1 charter
    - Verleibrief van vier leenen in West-Barendrecht c. a. aan Jan van Leyden, kolonel van de cavalerie, hem aangekomen door den dood van zijn vader Diderik van Leyden., 1764; 149; 1 charter
    - Octrooi van de Staten van Utrecht voor Jan van Leyden, heer van West-Barendrecht en Carnisse, om over zijn leengoederen, Stichtsche, Gaasbeeksche, en die aan de abdij van St. Paulus of aan het burggraafschap van Montfoort behooren, te mogen beschikken., 1765; 150; 1 charter
    - Octrooi van de Staten van Holland voor Jan van Leyden, heer van West-Barendrecht en Carnisse, om over zijn leengoederen bij testament te mogen beschikken., 1765; 151; 1 charter
    - Verleibrief van de heerlijkheid West-Barendrecht c. a. en het binnendijksche korentiend in het ambacht, genaamd Jacob Dammasz ambacht, aan Cornelis Pieter van Leyden, heer van Warmond, Kraayenisse en Oud- en Nieuw-Krayerspolder, hem aangekomen door den dood van zijn broeder Jan van Leyden., 1783; 152; 1 charter
    - Verleibrief van de heerlijkheid West-Barendrecht c. a. en het binnendijksche korentiend, gelegen in Jacob Dammasz ambacht, aan Frederik van Leyden, hem aangekomen door den dood van zijn vader Cornelis Pieter van Leyden, heer van Warmond enz., 1790; 153; 1 charter
    - Extract uit de verleibrieven d.d. 1790 van West-Barendrecht en Carnisse aan Frederik van Leyden., (19de eeuw.); 154; 1 stuk
  - Stukken betreffende de goederen van de heeren der heerlijkheid., II.
    - Rekening van den rentmeester Wouter de Gelder Laurensz. over inkomsten en uitgaven der heerlijkheid West-Barendrecht en Carnisse. In duplo., 1643; 155; 2 stukken
    - Quohier van de grootte der morgentalen onder de heerlijkheid van West-Barendrecht., (c. 1700.); 156; 1 stuk
    - Commissiën voor het ambt van schout en secretaris van West-Barendrecht. Deels copieën., 1724-1773; 157; 6 stukken
  - Stukken betreffende het aanstellen van ambtenaren., III.
    - Stukken betreffende het beroepen van een predikant te West-Barendrecht., 1609-1785; 158; 61 stukken
    - Acten van aanstelling en andere stukken betrekking hebbende op het ambt van schoolmeester, koster, voorzanger en doodgraver van West-Barendrecht., 1697-1818; 159; 76 stukken
    - Voorwaarden voor de aanstelling van een gaarmeester der verponding door schout en gerecht van West-Barendrecht., 1774; 160; 1 stuk
    - Acten van aanstelling van en dijkbode voor West-Barendrecht en Carnisse., (18de eeuw.); 161; 5 stukken
  - Stukken betreffend de andere heerlijke rechten en het tiendrecht., IV.
    - Rekening van den schout van West-Barendrecht over het maken van den korenmolen en over het recht van nakoop., 1668; 162; 1 stuk
    - Verleibrief van de visscherij van West-Barendrecht., 1487; 163; 1 charter
      (Reg. no. 31.)
      31. 1487 februari 5.
      Maximiliaen, Roomsch koning, en Philips, aartshertog van Oistenrijck etc., beleenen Adriaen Pieters zoon met de visscherij van West Barendrecht, opgedragen door Jacob Jacobszoon van Minnebeke, die of wiens erfgenamen binnen 12 jaar de visscherij kunnen terugkoopen, welke dan weer één leen zal uitmaken met het ambacht West-Barendrecht.
      Upten vijften dach van Februario in 't jair ons Heeren duysent vierhondert zeven ende tachtich na de loep van onsen hove.
      Oorspr. Inv. no. 163. Met rest van het signet der aarthertogen in roode was, wegens afwezigheid van het grootzegel.
    - Stukken betreffende een geschil tussen den heer van West-Barendrecht en de erfgenamen van den heer van Heinenwoord over het leggen van dammen in de Oude Maas., 1667-1701; 164; 35 stukken
    - Kaart van meting en observatie, gedaan aan den steek van West-Barendrecht en Carnisse door Abel de Vries., 1700; ---; 1 stuk
      Voorheen inv. nr. 165, aan te vragen als nummer toegang 4.BAF, inv. nr. 165
    - Huurcedullen van het marktveer van West-Barendrecht., 1827 (copie) en 1843; 166; 2 stukken
    - Staten van tiendverpachting van West-Barendrecht en Carnisse., 1646-1775; 167; 18 stukken
    - Inventarissen van stukken berustende ter secretarie van West-Barendrecht en Carnisse., 1721-1783; 168; 5 stukken
    - Relaas van den gerechtsbode van West-Barendrecht over het aanzeggen aan notaris Lieshout van het verbod in West-Barendrecht nog acten te passeeren., 1726; 169; 1 stuk
    - Overeenkomst tussen den schout van West-Barendrecht en den chirurgijn van Charlois over het verkoopen van een huis in West-Barendrecht. Met deurwaardersexploit van het Hof van Holland., 1743; 170; 2 stukken
    - Stukken betreffende een proces over de armenrekening van de diakenen van de kerk te Oost- en West-Barendrecht en Carnisse tegen den heer van West-Barendrecht., 1773; 171; 4 stukken
- Stukken behoorende tot het archief der heerlijkheid Carnisse., D.
  - Stukken betreffende het verlei der heerlijkheid., I.
    Carnisse werd in leen gehouden van de heerlijkheid De Merwede, welke in 1604 door den heer Van Boetselaer aan de stad Dordrecht werd verkocht. Zie balen. Beschrijving der stad Dordrecht, I, 38.
    - Extract uit het leenboek van De Merwede, over het verlei van de heerlijkheid Carnisse aan Arent van Loon in 1462., (c. 1700.); 172; 1 stuk
    - Acte van verkoop van de heerlijkheid Carnisse door de erfgenamen van Gideon van den Boetselaer aan Cornelis Musch. Gelijktijdige copie., 1643; 173; 1 stuk
    - Liquidatie tussen Gideon van den Boetselaer als verkooper en Cornelis Musch als kooper van de heerlijkheid Carnisse. Gelijktijdig extract., 1650; 174; 1 stuk
    - Verleibrief van de heerlijkheid Carnisse aan Jacoba Pompe, opgedragen door haar moeder Elisabeth Musch, vrouwe van Slingeland en Carnisse, weduwe van Matthijs Pompe, heer van Slingeland, wegens Jacoba's huwelijk met den heer Van Brakel tot Carmesteyn. 1688. Met copie van deze akte en van de gelijktijdige schenkingsakte., 175, 176; 1 charter en 1 stuk
      - Charter, 175
      - Kopie, 176
    - Verleibrieven aan Louise Isabella, baronesse van Brakel, 1720, 1732; 177.1, 177.2; 2 charters
      - Verleibrief van de heerlijkheid Carnisse aan Louise Isabella, baronesse van Brakel, dochter van Jacoba Pompe, 1720, 177.1
      - Verleibrief van de korentienden en smaltienden van Carnisse, leenroerig aan de St. Paulusabdijaan aan Louise Isabella, baronesse van Brakel, na de dood van Jacoba Pompe, haar moeder, 1732, 177.2
        Oud nummer 177A.
    - Verleibrief van de heerlijkheid Carnisse aan Diderik van Leyden, heer van Vlaardingen, Hardinxveld, West-Barendrecht enz., opgedragen door Louise Isabelle baronesse douairière van Liere, geboren Van Brakel, vrouwe der vrije heerlijkheden van de beide Katwijken en 't Zand. Met bijbehoorende procuratie en acte van verkoop., 1736; 178-179; 1 charter en 2 stukken
      - Verleibrief, 178
      - Akte van procuratie en verkoop, 179; 2 stukken
    - Verleibrief van de heerlijkheid Carnisse aan Jan van Leyden, hem aangekomen door den dood van zijn vader Diderik van Leyden., 1764; 180; 1 charter
    - Verleibrief van de heerlijkheid Carnisse aan Cornelis Pieter van Leyden, vrijheer van Warmond enz., hem aangekomen door den dood van zijn broeder Jan van Leyden., 1783; 181; 1 charter
    - Octrooi van Prins Willem V en de Staten van Utrecht aan Cornelis Pieter van Leyden, heer van Warmond, West-Barendrecht, Carnisse enz., om te mogen beschikken over de koren- en smaltienden van Carnisse en alle andere goederen, die hij van de St.-Paulusabdij in leen mocht hebben., 1783; 182; 1 charter
    - Verleibrief van de heerlijkheid Carnisse aan Frederik van Leyden, heer van West-Barendrecht enz., hem aangekomen door den dood van zijn vader Cornelis Pieter van Leyden., 1790; 183; 1 charter
  - Stukken betreffende de goederen der heeren, het aanstellen van ambtenaren en het veerrecht., II.
    - Stukken betreffende het accoord tussen de heeren van West-Barendrecht en Carnisse over de scheiding hunner goederen., 1650; 184; 7 stukken
    - Memorie over hetgeen de heer van Carnisse aan den heer van Barendrecht schuldig is. Met copie., 1650; 185; 2 stukken
    - Commissiën voor het ambt van schout en secretaris van Carnisse., 1712 (copie z. j.) en 1722 (copie van 1765); 186; 2 stukken
    - Contract tussen de vrouwe en den schout van Carnisse, waarbij deze belooft haar jaarlijks f 50 te zullen betalen., 1681; 187; 1 stuk
    - Stukken betreffende een proces tussen de vrouwe van Carnisse en de ingelanden over het aanstellen van een dijkgraaf en heemraden., 1705; 188; 5 stukken
    - Huurcedulle van het marktveer van Carnisse., 1843; 189; 1 stuk
- Stukken behoorende tot het archief van het bestuur van den polder Ziedewy onder Oost-Barendrecht., E.
  - Rekeningen, afgelegd door den waarsman van de Ziedewy., 1545, 1547, 1553, 1555-1567, 1570, 1573-1586, 1588-1593, 1595-1599; 190; 1 portefeuille
  - Copieën van rekeningen, afgelegd door den waarsman van de Ziedewy., 1700, 1711, 1718-1720, 1737, 1738, 1765-1767; 191; 10 stukken
  - Rekeningen en quitanties, ontvangen door den waarsman van de Ziedewy., 1668-1675; 192; 1 pak
  - Formulieren van den eed af te leggen door heemraden, penningmeester en dijkbode van de Ziedewy., 1611 en (c. 1700.); 193; 2 stukken
  - Formulier van den commissiën van penningmeester en dijkbode van de Ziedewy., (c. 1700.); 194; 1 stuk
  - Staat van voordracht van een heemraad van de Ziedewy, opgemaakt door den heer van Oost-Barendrecht., 1835; 195; 1 stuk
  - Conditiën van aanbesteding van werken tot onderhoud van de Ziedewy., 1560 en 1668-1674; 196; 15 stukken
  - Overeenkomst tussen dijkgraaf en heemraden van de Ziedewy en die van Barendrecht over eene gemeenschappelijke waterloozing. Met copie van 1669., 1572; 197; 1 charter en 1 stuk
    (Reg. no. 54.).
    54. 1572 April 1.
    Dijkgraaf, heemraden en hoofdingelanden van de Zyedewy besluiten dezen polder geheel af te scheiden van de waterloozingen van Swindrecht, en een sluis in den zeedijk te maken en sluiten met dijkgraaf en heemraden van Barendrecht een overeenkomst over de afwatering hunner polders.
    Den eersten dach van April XVc een ende tseventich naer 't schryven 's hoefs van Holland.
    Oorspr. Inv. no. 197. Met resten van 9 zegels in groene was.
  - Request van den dijkgraaf van Oost-Barendrecht en de Ziedewy aan het Hof van Holland in zake een geschil met heemraden van de Ziedewy. Met uitspraak., 1627; 198; 1 stuk
  - Overeenkomst tussen ambachtsheer, dijkgraaf en dijkheemraden van de Ziedewy en de eigenaars van het Liesveld over het graven van een sluisvliet., 1637; 199; 1 stuk
  - Huurcedullen van de gemeenlandsdijken en kulken van de Ziedewy., 1653; 200; 1 stuk
    Kulken zijn landen, die vroeger den bergboezem vormden. Zie Teixeira de Matthos: Waterkeeringen, waterschappen en polders van Zuid-Holland. VI. blz. 499.
  - Uitspraak van het Hof van Holland, waarbij dijkgraaf, heemraden en ingelanden van den Zuidpolder en die van de Ziedewy veroordeeld worden zich te houden aan de overeenkomst, die zijn over de uitwatering der polders gesloten hebben. Gelijktijdige copie., 1661; 201; 1 stuk
    Zeer geschonden.
  - Notulen, gehouden in zake het geschil tussen den penningmeester en een der bewoners van de Ziedewy over het betalen van omslag., 1663; 202; 1 stuk
  - Accoord, rakende den afkoop van tienden in de Ziedewy. Copie van 1669., 1586; 203; 1 stuk
    (Reg. no. 55.)
    55. 1586 maart 17
    De Staten van Holland staan de ingelanden van de Sydewy in de heerlijkheid Barendrecht, die wegens de afwezigheid van den heer van Linge geconfisqueerd is, tot voor 12 jaar de tienden af te koopen wegens het maken van een nieuwen watermolen.
    Den XVIIen Martii XVc sesentachtich
    Afschrift van 1669, door vuur geschonden. Inv. no. 203.
  - Stukken betreffende het proces voor het Hof van Holland tussen dijkgraaf en heemraden van de Ziedewy, en Matthijs Pompe, heer van Slingeland, en Reynier Pauw, heer van Carnisse, over het aanleggen van een zandpad, beslist ten gunste van den dijkgraaf c. s., 1669-1671; 204; 5 stukken
  - Conditiën van verhuring van het beweiden van de gemeenlandsdijken en boezemlanden van de Ziedewy., 1671; 205; 1 stuk
  - Conditiën van den verkoop van hout door het bestuur van de Ziedewy., 1672; 206; 1 stuk
  - Acte tot vaststelling van den omslag voor de bewoners van de Ziedewy door dijkgraaf en heemraden., 1748; 207; 1 stuk
  - Resolutie van dijkgraaf en heemraden van de Ziedewy, waarbij aan Aart Leeuwenburch verlof wordt gegeven een dam te leggen in de gemeenelandswetering. Gelijktijdige copie., 1767; 208; 1 stuk
  - Uitspraken van het Hof van Holland in zake van vrijwillige condemnatie tussen den heer van Barendrecht en dijkgraaf, heemraden en ingelanden van de Ziedewy over een sluisje aldaar. Copie van 1771., 1496 en 1515; 209; 1 stuk
    Daar dit stuk voor het grootste deel onleesbaar is, is het niet mogelijk er regesten van te maken.
  - Kaart van de Ziedewy, gemaakt door Hendrik Leenheer. Naar een kaart van Abel de Vries van 1698. Zeer geschonden., 1753; ---; 1 stuk
    Voorheen inv. nr. 210, aan te vragen als nummer toegang 4.BAF, inv. nr. 210
  - Kaartteekening van de Ziedewysluis., 1746; ---; 1 stuk
    Voorheen inv. nr. 211, aan te vragen als nummer toegang 4.BAF, inv. nr. 211
- Stukken, behoorende tot het archief van het bestuur der polders het Binnenland en Buitenland van Oost- en West-Barendrecht en Carnisse., F.
  - Rekeningen, afgelegd door den penningmeester van het Binnen- en Buitenland., 1701-1708; 212; 10 stukken
  - Resolutie van dijkgraven, heemraden en ingelanden van Oost- en West-Barendrecht en Carnisse over het verzetten van den dag der rekening (met copie, z. j.) en memorie daarover., 1627; 213; 3 stukken
  - Relaas van den dijkbode van Oost- en West-Barendrecht en Carnisse over een insinuatie, gedaan aan den waarsman tot het doen van de rekening., 1630; 214; 1 stuk
  - Resolutie van het college van het Binnen- en Buitenland over het geven van een copie der rekening aan een afgevaardigde der ingelanden., 1702; 215; 1 stuk
  - Protest van de ingelanden bij dijkgraaf en heemraden over de niet vermelding van de aanstelling van den penningmeester op de rekening van het Binnen- en Buitenland., 1711; 216; 1 stuk
  - Acte, waarbij de graaf van Holland uitspraak doet over geschillen tussen Ridderambacht en Zwijndrecht over dijkage. Extract, in 1633 gemaakt uit het leenregister van Holland., 1333; 217; 1 stuk
    (Reg. no. 15.)
    15. 1333 April 8.
    Willem, graaf van Henegouwen etc., bepaalt op versoek van de inwoners van Riederambachte en van Zwindrecht, dat die van Rieden een sluis moeten leggen in den dam, die op den uiterdijk uitkomt aan de zijde van den Riederweert, met uitvoerige voorschriften, wat in geval van herstellingen aan deze sluis of overstrooming gedaan moet worden.
    Des Donredaghes nae Paesdagh in anno XXXIII.
    Extract uit het leenregister van Holland van 1633, Inv. no. 217.
  - Acte van verkoop van den uiterdijk van den Reyerwaard aan de geërfden van den Reyerwaard. Extract uit het leenregister van Holland, in 1633 gemaakt. en 19de-eeuwsche copie hiervan., 1333; 217A; 2 stukken
    (Reg. no. 16.)
    16. 1333 mei 6.
    Willem, graaf van Henegouwen etc., oorkondt, dat hij den uiterdijk van Henegouwen etc., oorkondt, dat hij den uiterdijk van Riederwaert, tusschen de twee Waildammen liggende, aan de geërfden in den Riederwaert, in vrij eigendom verkocht heeft.
    Des Donredaghes na Meydach in 't jaer ons Heeren MCCC drye ende dertich.
    Extract uit het leenregister van Holland van 1633. Inv. no. 217a.
  - Handvest van bedijking van den Pendrecht, gegeven door Albrecht van Beieren. Copie van 1600., 1370 Juni 27; 218; 1 stuk
    Van dit stuk is geen regest gemaakt, daar het gedeeltelijk onleesbaar is.
  - Handvest van bedijking van het land tussen den kleinen Waaldam en de plaats, waar Ridderkerk vroeger lag. Copie van een in 1651 gemaakt extract uit het leenregister., 1403; 219; 1 stuk
    (Reg. no. 24.)
    24. 1403 december 9..
    Aelbrecht, graaf van Holland etc., geeft dijkrecht aan de geërfden tusschen den kleinen Waeldam en de plaats, waar Riederkerk vroeger lag, waarbij het Zuidhollandsche recht zal worden gevolgd met uitvoerige bepalingen over dijkage, bestuur en uitgifte van land, terwijl Harmen Vinck tot dijkgraaf wordt aangesteld, totdat hij het geld, dat hij voor bedijking heeft uitgegeven, heeft terugontvangen.
    Gegeven in den Haghe opten negenden dach in Decembri in 't jaer ons Heeren duysent vierhondert ende drye.
    Afschrift van een extract uit het register van Holland van 1650. Inv. no. 219.
    Afgedrukt bij Oudenhoven: Zuidt-Holland, p. 253.
  - Handvest van bedijking van de uiterlanden voor het land van Zwijndrecht. Extract uit het leenregister van Holland, gemaakt in 1633., 1435; 219A; 1 stuk
    (Reg. no. 26.)
    26. 1435 November 17.
    Philips, hertog van Bourgondiën etc., geeft aan Floris van Kiefhoeck om de bedijken de uiterlanden, gelegen voor het land van Zwindrecht tot aan den kleinen Waeldam genaamd Dappersdam, en verpacht hem alle tienden, die daar zullen komen te vallen.
    Gegeven opten XVIIten dach van Novembris in 't jaer ons Heeren duysent vyerhondert vijf ende dertich.
    Extract uit een register van Holland van 1633. Inv. no 219a.
  - Machtiging voor Gherit Heynrixz., raad van Dordrecht, om een scheidsrechtelijke uitspraak tussen de ingelanden van Carnisse en Barendrecht eenerzijds en die van Pendrecht anderzijds ten uitvoer te helpen brengen., 1495; 220; 1 charter
    (Reg. no. 36.)
    36. 1495 april 26..
    Burgemeesters, schepenen en raad van Dordrecht oorkonden den stadhouder-generaal of den heeren van den rade in Hollant, dat de dekens van de gilden van St. Pieter, St. Sebastiaan, St. Katerynen in de Nieuwe Kerk te Dordrecht Gherit Heynriks zoon, raad der stad, machtigen de uitspraak tusschen de ingelanden van Carniss en Barendrecht eenerzijds en die van Peyndrecht anderzijds ten uitvoer te helpen brengen.
    MCCCC vijff ende tnegentich opten zessentwintichsten dach in Aprille.
    Oorspr. Inv. no. 220. Het stadszegel verloren.
  - Vidimus van de regeering van Dordrecht van het handvest van bedijking d.d. 1332 Januari 14. (Reg. no. 13.) Extract uit een register dier stad., 1495; 220A; 1 stuk
    (Reg. no. 37.)
    37. 1495 augustus 10.
    Burgemeesters, schepenen en raad van Dordrecht vidimeeren de oorkonde d.d. 1332 Januari 14. (Reg. no. 13.)
    Duysent vyerhondert vijff ende tnegentich den thiensten dagh in Augusto.